【裁判字號】    98,易,2725
【裁判日期】    990723
【裁判案由】    詐欺
【裁判全文】
臺灣臺北地方法院刑事判決              98年度易字第2725號
公  訴  人  臺灣臺北地方法院檢察署檢察官
被      告  己○○
            乙○○
共      同
選任辯護人  林孜俞律師
上列被告等因詐欺案件，經檢察官提起公訴（98年度偵緝字第
1795號），本院判決如下：
    主  文
己○○、乙○○均無罪。
    理  由
一、公訴意旨略以：被告己○○與乙○○為夫妻關係，兩人明知
    所居住臺北市○○街26巷5號4樓之1房屋因與鄰棟連雲街26
    巷7號房屋間距過窄，砌完紅磚後無空間再施作外牆遮蔽風
    雨，致屋內屋頂、外牆、主臥室窗台及玄關窗台均有嚴重滲
    漏水、鋼筋裸露現象，竟基於詐欺之共同犯罪意思聯絡，佯
    以鐵皮、木頭裝潢包覆天花板、牆壁輕鋼架筋屑剝落、嚴重
    發霉、壁癌龜裂之瑕疵，並惡意隱瞞該屋因與鄰棟連雲街26
    巷7號房屋間距過窄，砌完紅磚後無空間再施作外牆遮蔽風
    雨，外牆西側整個紅磚裸露，未覆蓋水泥洋灰、鋼筋裸露、
    屋頂嚴重滲漏之情形，將房屋交由不知情永慶房屋仲介公司
    販賣。於民國97年4月間，告訴人庚○○經由永慶房屋仲介
    公司主任曹祥凱介紹前往察看屋況，詢問在場之被告己○○
    、乙○○房屋是否曾有滲漏水情事，被告2人竟誆稱居住期
    間很舒適，未有漏水且重新施作防水等設施，且為防止告訴
    人察看維修孔發現上開房屋瑕疵，竟謊稱維修孔係空調孔，
    並一再擔保該屋絕無漏水瑕疵情形，致告訴人陷於錯誤，於
    97年4月6日，以市價新臺幣（下同）908萬元購買上開房屋
    。被告2人並在買賣合約書附件屋主居住之屋況說明書欄，
    填寫居住期間全無漏水、鋼筋外露、水泥掉落等情，再次擔
    保該屋絕無滲漏水瑕疵情形。嗣告訴人於同年6月3日付清全
    部款項、完成過戶移轉登記、並於同年6月5日點交交屋完畢
    ，於同年6月6日搬遷至該屋居住時，始經由隔壁鄰居告知，
    該屋滲漏水嚴重，1年前全體住戶曾為該屋因與鄰棟連雲街
    26巷7號房屋間距過窄，砌完紅磚後無空間再施作外牆遮蔽
    風雨，致屋內屋頂、外牆滲漏嚴重等問題，開會討論要如何
    解決等情，告訴人始悉被騙。因認被告己○○、乙○○2人
    共同涉犯刑法第339條第1項之詐欺取財罪嫌。
二、按犯罪事實應依證據認定之，無證據不得認定其犯罪；又不
    能證明被告犯罪者，應諭知無罪之判決，刑事訴訟法第154
    條第2項、第301條第1項分別定有明文。所謂認定犯罪事實
    之證據，係指足以認定被告確有犯罪行為之積極證據而言，
    如未發現相當證據，或證據不足以證明，自不能以推測或擬
    制之方法，以為裁判基礎（最高法院40年臺上字第86號判例
    要旨參照）。另認定犯罪事實所憑之證據，雖不以直接證據
    為限，間接證據亦包括在內；然無論直接或間接證據，其為
    訴訟上之證明，均須於通常一般人均不致有所懷疑，而得確
    信其為真實之程度，始得據為有罪之認定，倘其證明尚未達
    到此一程度，而有合理之懷疑存在時，即應為有利於被告之
    認定，更不必有何有利之證據。（最高法院30年上字第816
    號、76年台上字第4986號判例要旨參照）
三、公訴人認被告2人共同涉有前開詐欺取財罪嫌，無非係以被
    告2人之供述、告訴人之指述、該屋不動產說明書、標的物
    現況說明書、不動產買賣契約書、該屋屋內及屋外照片65張
    等，為其主要論據。
四、證據能力部分：
    按被告以外之人於審判外之陳述，雖不符刑事訴訟法第159
    條之1、159條之2、159條之3、159條之4等規定，而經當事
    人於審判程序同意作為證據，法院審酌該言詞陳述或書面陳
    述作成時之情況，認為適當者，亦得為證據。當事人、代理
    人或辯護人於法院調查證據時，知有第159條第1項不得為證
    據之情形，而未於言詞辯論終結前聲明異議者，視為有前項
    之同意，刑事訴訟法第159條之5定有明文。本案當事人就下
    述各項證據方法之證據能力，於言詞辯論終結前均未異議，
    而經本院審酌各該證據方法之作成時，並無其他不法之情狀
    ，均適宜為本案之證據，依刑事訴訟法第159條之5之規定，
    有證據能力。
五、訊據被告己○○、乙○○固然坦承被告己○○有與告訴人簽
    立不動產買賣契約及出售上開房屋，並交屋予告訴人之事實
    ，惟堅決否認有何詐欺取財之犯行，被告己○○辯稱：室內
    裝潢的部份，並非我們施作的，我們不知道裝潢裡面有什麼
    狀況，那是前屋主就已經裝潢好的，防水的部份，是在我們
    買這個房子的時候，前屋主告知我們說防水是剛做的，我們
    才告訴告訴人說防水的部份有剛做過，並沒有說是我們施作
    的，外牆到頂樓就可以看到了，而且我們住的時候並無滲漏
    的狀況。不動產買賣交易文件上相關屋況情形的欄位，仲介
    說這是簽約的必要程序，問我說看房屋有什麼狀況，我就說
    應該是沒有吧，後來仲介就在詢問過我們之後，做了文件上
    那樣的勾選等語；被告乙○○辯稱：我住在那段期間狀況都
    是很好，並無漏水的情形，關於空調孔的部份，也是之前仲
    介這樣告知我的，而且也沒有做裝修等語。辯護人辯護意旨
    略以：裝潢並非由被告施作，被告無故意施作裝潢隱匿房屋
    之瑕疵，主臥室滲水現象前屋主有請人為防水工程，於被告
    與告訴人之交屋過程確有防水師傅至現場勘查、修復，告訴
    人始同意交屋，被告並無詐欺行為。房屋之瑕疵，幾乎是交
    屋後告訴人自行或雇工破壞原本裝潢或刨除油漆後方可查知
    ，告訴人提出之照片僅能證明瑕疵確實存在，但不能證明瑕
    疵是被告2人居住期間發生，被告2人購買房屋後，屋內的裝
    潢並未更動，無從得知瑕疵之存在。外牆之部分是在被告買
    房子的時候已存在，告訴人曾去頂樓看過，被告並無刻意隱
    瞞，且被告己○○主觀上認知鋼筋突出並非鋼筋外露，且被
    告乙○○於確認房屋現況時並不在場。被告2人均無故意逃
    避、拒不聯絡之舉動等語。經查：
  (一)被告己○○對於在93年9月間，透過信義房屋公司向丙○○
    購買坐落於臺北市○○街26巷5號4樓之1之房屋，於97年4月
    間，委託永慶房屋公司出售上開房屋時，在標的物現況說明
    書上之「是否有滲漏水情形」、「是否現有或曾有鋼筋外漏
    或水泥塊剝落之情事」等欄位均勾選「否」；另於97年4月
    6日與告訴人簽立不動產買賣契約書時，在建物現況確認表
    「是否有滲漏水之情形」及「是否現有鋼筋外漏或水泥塊剝
    落之情事」，均勾選「否」等情，自承無訛，復有不動產買
    賣合約書影本2份、標的物現況說明書、建物現況確認表等
    在卷可稽。證人丙○○於本院審理時證稱：我居住在上開房
    屋5、6年，在93年將房屋賣給被告己○○，我有做過裝潢及
    防水，因為房子很老舊，我有做過管線，防水是隔了2年多
    ，有一次屋頂積水，主臥室有滲水的現象，請防水的人來看
    ，有做整個樓層的防水，也就是頂樓樓層板鋪設PU，之後就
    沒有漏水。我賣給己○○時，裝潢及防水的部分都在，知道
    外牆有一面紅磚裸露，有想要把紅磚牆砌起來，整體房子的
    安全性會好一點，印象中和防水沒關係。告訴人所提出的照
    片裝潢的形式與我當時裝潢的情況大致相同等語（見本院卷
    一第139頁背面至第132頁），足認被告己○○辯稱房屋室內
    裝潢，並非其施作，前屋主有做過防水措施等語，應屬可採
    ，被告己○○既係向前手屋主丙○○購買已裝潢之房屋，購
    買後又予以保留沿用而未另行裝潢，而無以裝潢包覆、掩飾
    漏水瑕疵之行為，則公訴人認為被告2人以鐵皮、木頭裝潢
    包覆天花板、牆壁輕鋼架筋屑剝落、嚴重發霉、壁癌龜裂之
    瑕疵云云，與事實不符。
  (二)告訴人於本院審理時證稱：97年4月6日我經過永慶房屋仲介
    向被告己○○購買房地，共支付908萬元，是在97年6月5日
    交屋的。交屋當天是仲介丁○○交屋給我的，賣方並沒有出
    現，我們本來是約在代書的地方，被告他們很快就走了，所
    以後來是丁○○帶我去房子那邊交屋。簽約的時候我看不出
    來有漏水的現象，因為屋主其實很用心維護房子，房子看起
    來很乾淨，但是私人的地方，我就沒有看，譬如衣櫥或是衣
    櫃或是天花板上面頂開的地方，就不會去看，因為天花板是
    彩繪玻璃可以頂開的。我從永慶房屋以及信義房屋網路上看
    這個房子，信義房屋帶看過一次，永慶房屋帶看過一次，後
    來就決定要買了，我比較相信書面的東西，產權及屋況的情
    形敘述的也很清楚，所以我就透過永慶房屋去買。我們簽約
    的時候，代書甲○○有拿出一份屋況現況說明書逐條朗誦，
    問被告是否屋況是這樣子，請他們勾選是否是房子的現況，
    己○○也有當場簽字。我們去看屋及簽約時，我的問題都是
    乙○○回答的，我買的是頂樓，有問房子有無漏水，乙○○
    說沒有，居住期間都很舒適沒有漏水。還有我問過主臥室像
    是空調孔的地方，乙○○說那是空調孔，但是其實是維修孔
    。客廳的地方有一個彩繪玻璃的窗戶，我問為什麼光線已經
    不足了還要裝設彩繪玻璃，乙○○說是這樣比較可以重視個
    人隱私，其實透過這個窗戶就可以看到樓梯間外牆的部份，
    而且那個窗戶是做死的，無法打開。在交屋的過程有一個點
    交日，我母親有陪我去看房子，那時候衣櫃以及他們私人的
    物品都在，我母親有看到衣櫃後方的柱子油漆有點脫皮，因
    為距離氣窗及主臥室的窗戶很近，又在冷氣旁，我問是否是
    漏水，乙○○說不是，他說可能是窗戶沒有關好，因為位置
    很近，或是冷氣的管線漏水，後來仲介向我說脫皮的部份，
    是冷氣管線或是水潑進來是小瑕疵已經處理好了。主臥室的
    衣櫃、化妝台有發霉的情況不用撬開就可以看到，我看屋的
    時候，裡面都有衣物以及化粧品擋住，因為是私人的東西，
    而且裡面都有衣物，我只是大略看一下。我沒有打開衣櫃或
    天花板，衣櫃是他們打開給我看，我要看衣櫃可以容納多少
    衣物，乙○○有打開給我看衣櫃的大小。看屋的時候不會去
    撬開天花板，而且他們的天花板有二種，廚房的部份是可以
    頂開的，一種是作死的貼上壁紙，無法頂開，所以我沒有去
    看，他們也不會阻止。我是慢慢發現愈來愈多狀況的，先發
    現那片外牆，後來鄰居告知我就開始檢查屋況，原本我們看
    似乾淨的牆面，我請人來估價，他們就說那邊有問題，那邊
    有問題，我看到現況有漏的部份，就是窗簾，我們看得到的
    地方，牆面的部份我是看不出來，壁紙有發霉的地方我看得
    出來，窗簾框我看得出來，廚房的天花板頂開之後，我才發
    現裡面很噁心等語（見本院卷一第116頁至第121頁背面），
    佐以被告己○○於本院審理時供稱：我在買房子的時候，知
    悉有未施作水泥之紅磚外牆，也知道鋼筋突出來多餘的部份
    ，但是應該不屬於鋼筋外露等語（見本院卷二第81頁背面）
    ，復有告訴人提出之照片65張在卷可稽，足見上開房屋於被
    告交屋前確實有一面外牆未鋪設水泥及鋼筋突出之情狀，且
    於交屋後，上開房屋有漏水、發霉之現象。
  (二)證人即本件永慶房屋仲介人員丁○○於本院審理時證稱：本
    件買賣系爭房地的房屋現況說明書是由屋主被告己○○簽立
    。在簽約之後有用印、完稅、交屋之流程，交屋之前，屋主
    要騰空房子，要請買方過來現場確認屋況，這個中間過程我
    有帶他們去看，我印象中有帶他們去看過二、三次。買方有
    說房子疑似漏水的狀況，當時發現有水漬的時候，我們有聯
    絡賣方以及師傅，我就跟己○○說，房子有疑似漏水的狀況
    ，己○○說這個房子他們一直都有在住，並無漏水的狀況，
    我們就請師傅到現場鑑定是否是漏水，我們有請二個以上的
    師傅，師傅在現場有判斷此屋有做過防水處理，在頂樓地板
    有做PU的處理，一般漏水如果是樓上滲水，就會在頂樓做PU
    ，當時看的時候，師傅是說以前有做過漏水的處理，當時沒
    有下雨，有這個水痕在，不確定是否是還在漏水、或是之前
    有修復留下痕跡但是並無處理，有可能是之前牆壁含的水份
    ，要確定的話，要等下大雨再來看，在我向己○○反應的時
    候，己○○有說他們之前二、三年買這個房子的時候有做過
    漏水的處理，所以不可能有漏水的情況。我記得水痕的位置
    是在主臥室窗戶上面的地方，那個地方有一個類似天花板的
    板子擋住，要爬進去才有辦法看到，還有主臥室化妝台的下
    面，有點類似油漆壁癌的狀況，因為他們都有在住也有擺設
    家具，所以無法看到，這些是到了清空之後才有辦法看到，
    在交屋之前實際上是沒有發現漏水的。一般房子有無漏水，
    在標的物現況說明書都有這個欄位，簽立買賣契約時我有在
    現場，當時代書有逐條朗誦契約讓買賣雙方確認。簽約當時
    沒有帶客戶去頂樓看，但是後來帶客戶去看的時候，我們有
    帶客戶去樓上看。一開始只有發現靠窗戶那邊有漏水的狀況
    ，他們請屋主要把這個地方修復之後，他們才願意交屋，修
    好之後，買方認為可以才交屋，交屋完之後，才發現別的地
    方也有類似的狀況等語（見本院卷一第122頁背面至第126頁
    ）。是參酌告訴人及證人丁○○所述，可見被告於本案購屋
    過程中，並無阻擋告訴人及仲介人員查驗屋況，且告訴人雖
    指稱是交屋後慢慢發現漏水狀況，然於告訴人購屋前查看屋
    況時，被告並無故意以傢俱或其他物品阻檔，以防止買方發
    覺之舉。
  (三)告訴人雖於本院審理時證稱：交屋後一、兩天鄰居戊○○問
    我是否知道房子外牆有問題，我說不知道，他就帶我去看4
    樓頂樓的女兒牆下方，我看到鋼筋裸露，有紅磚沒有水泥包
    覆，還說該棟建物的屋頂有漏水，他曾經協助被告處理，被
    告也曾經漏水滲到他們家裡等語。惟證人戊○○於本院審理
    時證稱：我所居住的房屋，樓梯間曾經漏水，我有問過師傅
    ，師傅是說樓上舊的遮雨棚設計不是很好，會積水，沿著牆
    壁滲下來，我請防漏的師傅，在頂樓的陽台搭設遮雨棚。更
    換新的遮雨棚，款項是我一個人出的。被告是後來才知道我
    有更換樓上遮雨棚的事情。己○○有出過牆壁粉刷的錢，因
    為粉刷壁是3樓到頂樓樓梯間的牆壁，當時我有向樓下住戶
    商量要粉刷整棟，因為沒有整棟都滲水，所以底下住戶不要
    ，所以錢就只有我與己○○二戶來出。後來我遇到告訴人的
    時候，有向他們提及過這棟建物樓梯會漏水的情況，就是我
    新裝遮雨棚的事情而已。我不曉得己○○他們居住的期間，
    他們那一戶室內有無漏水的情況，整棟的公寓，有一、二戶
    曾經聊天過問有無漏水，他們是說沒有，其餘的住戶部分並
    沒有問過。在被告與告訴人房屋成交後，還沒有搬進來時，
    告訴人有說他們有漏水，我說應該不會，如果有可能的話，
    就有可能是那面牆因為颱風的關係，有水打進來這樣子，我
    有帶庚○○去看外牆，就是到我們樓上陽台等語（見本院卷
    一第126頁背面至第129頁），足見證人戊○○並無告知告訴
    人上開建物的屋頂有漏水，曾經協助被告處理，亦無發生被
    告曾經漏水滲到戊○○家裡之情事。且依前所述，證人丙○○於其居住期間有於頂樓施作防水PU工程而無漏水之情事，
    則被告己○○、乙○○2人於居住於上開房屋期間，上開房
    屋是否即有告訴人所言於交屋或訂約前即有漏水之情狀，尚
    難以證明。
  (四)公訴人雖認為被告己○○於不動產屋況說明書上填載居住期
    間全無漏水等不實事項，而被告乙○○於看屋時則向告訴人
    表示不會漏水，而認為被告2人有詐欺之犯行，惟此應以被
    告2人明知房屋漏水而故意隱瞞而言，依前所述，上開房屋
    是否於交屋或訂約前即有嚴重大量漏水之情狀，尚難證明，
    且依告訴人及證人丁○○前揭證詞可知，於被告與告訴人簽
    約前，並未發現有漏水之情況，在簽約後交屋前，雖有發現
    疑似漏水之處，惟經專業漏水師傅表示上開房屋曾經做過防
    水措施，無法確認是否有漏水之情況，但亦有進行修補後，
    經告訴人同意才交屋。觀諸告訴人提出之照片，於交屋後在
    97 年6月15日及同年7月5日上開房屋玄關鞋櫃處、化妝台無
    明顯的痕跡（編號1、19、21、28）；97年7月11日、同年月
    13 日、同年月22日及同年月27日房屋客廳、主牆、玄關及
    主臥室的衣櫃以及化妝台等處有因滲水而有脫漏、翹起發霉
    等情形（編號2至18、20、22至26、62）；同年8月3日房屋
    廚房之天花板發霉滲漏、屋內窗簾有滲水之水痕（編號46至
    51）；同年11月24日告訴人將上開房屋予以施工，始發現曾
    存有壁癌、天花板內部有滲漏發霉之情形（編號52至61、63
    至64 ），此亦有告訴人所提出之照片（時間分別顯示有97
    年6月15日、7月5日、7月11日、7月13日、7月22日、7月27
    日、8 月3日、8月9日、11月24日）在卷可稽（見本卷一第
    140頁至第158頁），可見上開房屋之屋況發霉、滲漏等現象
    是陸續發生。依前所述，上開房屋前經證人丙○○重新裝潢
    過，並有為防水措施，雖陸續發現房屋有發霉、滲漏之情形
    ，惟尚無法確認被告己○○、乙○○2人於居住於上開房屋
    期間是否有滲水，抑或滲水之現象是否於交屋後始產生，參
    酌上開房屋為30多年之老舊建築，此有臺北市建物登記公務
    用謄本在卷可參（見本卷一第74頁），則是否有公訴人所指
    即被告2人居住期間上開房屋即已存有漏水之現象，而故意
    隱瞞告訴人之詐欺行為，亦非無疑。
  (五)告訴人復於本院審理時證稱：我有去頂樓看過，頂樓有4面
    牆，我看了兩面，都很完整，我確定被告己○○有陪同上去
    看，丁○○也有上去看，己○○帶我看有問題的那面牆，說
    是放冷氣壓縮機的地方我不確定是交屋後的一天或是二天，
    我交屋後去點收房子，隔壁的鄰居戊○○，就問我是否知道
    房子的外牆是否有問題，我說我不知道，他就帶我去看我們
    那棟房子的外牆。他帶我看四樓頂樓的女兒牆，女兒牆下方
    我看到的就是鋼筋裸露，有紅磚沒有水泥包覆，還有看到很
    多水管和線路，這有問題的外牆必須折腰才看的到等語（見
    本院卷一第116頁背面至117頁）。查被告己○○委託仲介公
    司出售及與告訴人簽立買賣契約時一併簽立之標的物現況說
    明書及建物現況確認表，雖均註記無鋼筋裸露及水泥塊剝落
    之情事，然所謂「鋼筋裸露及水泥塊剝落」，應指因原有外
    覆之水泥塊剝落或其他原因損及原有外部結構，致原被包覆
    之鋼筋裸露，而危及結構安全而言，依告訴人所提出之照片
    以觀（編號27至33、38、39，見本院卷第149至151、152頁
    ），上開建物確實有一面外牆係以紅磚砌成，並無以其他材
    料包覆，並有鋼筋顯露在外及突出之情況，惟此與危及結構
    安全之鋼筋裸露尚屬有別，且證人丙○○及戊○○均證稱該
    面外牆原本即屬紅磚外露，另證人戊○○於本院審理時證稱
    ：我知道我所居住的那棟建物，有一側的外牆只以紅磚砌起
    來並無施作其他防水措施。我當初買房子的時候看過房子的
    周圍，我有到頂樓去，也有看外牆的紅磚有裸露。那面外牆
    是探頭下去就可以看到。在房屋成交後，但還沒有搬進來的
    時候，告訴人有與我聊天說他們有漏水，我說應該不會，如
    果有可能的話，就有可能是那面牆因為颱風的關係，有水打
    進來這樣子，我有帶庚○○去看外牆等語（見本院卷一第12
    7至129頁），佐以被告己○○於本院審理時供稱：外牆之狀
    況於當初買房子之時即已知悉等語，顯見上開建物雖有一面
    外牆未鋪設水泥致紅磚及少部鋼筋顯露在外，惟此係先前既
    有之狀態，並非原先有以水泥包覆，嗣後剝落損壞，且該紅
    磚外牆之存在僅需至上開建物頂樓處略加查看即可明瞭。被
    告己○○雖未主動告知有外牆未鋪設水泥之情況，然亦曾帶
    告訴人之夫及仲介丁○○上至頂樓察看，而無阻檔發現或故
    為隱瞞之情，其於屋況說明書上註記並無鋼筋裸露及水泥塊
    剝落之情事，難謂與房屋現況不符，尚無法遽認被告有隱匿
    外牆未鋪設水泥及所謂鋼筋裸露之行為。
  (六)至於告訴人於本院審理時證稱：我有聯絡被告，但是被告置
    之不理，我剛開始我覺得我覺得我是處於弱勢，我本來是希
    望能夠解約，我就拜託我的仲介以及丁○○去跟對方講說漏
    水的狀況請他們處理，因為外牆的部份是我不能接受的，後
    來被告他們完全不理會，都推說很忙，後來連著電話都不接
    了，後來我就開始寄送存證信函，我就寄了如卷附的那些存
    證信函，依約被告他們是要把戶籍遷走，不但不遷走，而且
    乙○○還將戶籍遷進來，我去戶政事務所申請，有看到他們
    家人曾經住過的地方，我都有寄送存證信函，但是都沒有回
    應，只有己○○弟弟居住的地方有人簽收而已，我連乙○○
    的娘家都寄了等語（見本院卷一第119頁），惟告訴人上開
    證述之內容至多僅能證明被告與告訴人完成上開房屋之買賣
    後，對於房屋存在之瑕疵，被告並未積極處理，尚無法據此
    即認被告2人有詐欺之犯行。
  (七)又按以刑法上詐欺罪之立法意旨，係以禁止於經濟行為中使
    用不當之方法得利為規範目的，而經濟行為亦因其行為本質
    及類型，而於交易領域中有其特有之行為特性，法律原則上
    固應保障交易之秩序，惟於具體案例中，亦應顧及交易雙方
    為交易行為時，是否有具體情事，足認其違背正當之經濟秩
    序，而應予以制裁。否則，經濟行為本身原寓有不同程度之
    不確定性或交易風險，交易雙方本應自行估量其主、客觀情
    事及搜集相關資訊，以作為其判斷之參考。而本件買賣標的
    物為房屋，衡諸一般人於購買價值高昂之不動產時，除注意
    房屋之本體外，當亦會就房屋所座落之地理位置、附近之就
    學、就業環境、交通便利、生活機能等因素通盤考量，並會
    仔細詢問現任屋主或仲介及現使用房屋之人、附近居民等以
    了解房屋之現況，自行考量交易內容之正確性、資金風險等
    等因素，作為是否買受房屋之判斷依據。換言之，房屋之是
    否滲漏水、是否有鋼筋裸露、水泥剝落、是否有未施作水泥
    之外牆，乃與屋況良好與否相關，縱使會影響房屋之價格，
    亦僅係審酌因素之一，就被告口頭表示居住期間未曾漏水或
    在建物現況說明書上勾選無漏水、無鋼筋裸露及水泥剝落，
    而其後發生房屋漏水等情事，依現行民事法令關於出賣人債
    務不履行及物之瑕疵擔保等相關之規範，已足以令被告依債
    之本旨負起出賣人之責任，尚難逕以刑法上詐欺罪相繩。
  (八)綜上所述，本案應屬民事法律糾葛，尚與刑法詐欺取財罪之
    構成要件不合。此外，復查無其他積極證據足認被告有何詐
    欺之不法所有意圖及施用詐術之行為，自難認被告有何詐欺
    取財之犯行。
伍、綜上所述，公訴人所舉之事證尚未達使通常一般之人均不致
    有所懷疑，而得確信被告確有本件犯行之程度，且本院認尚
    有合理之懷疑存在而無從得有罪之確信，此外亦查無其他積
    極證據，足供證明被告確實有詐欺取財犯行之事實，揆諸前
    開法條規定及判例意旨，自應為被告無罪之諭知。
據上論斷，應依刑事訴訟法第301條第1項，判決如主文。
本案經檢察官高維駿到庭執行職務。
中    華    民    國    99    年    7     月    23    日
                  刑事第七庭    審判長法  官  林庚棟
                                      法  官  林勇如
                                      法  官  章曉文
以上正本證明與原本無異。
如不服本判決應於收受送達後10日內向本院提出上訴書狀，並應
敘述具體理由；其未敘述上訴理由者，應於上訴期間屆滿後20日
內向本院補提理由書（均須按他造當事人之人數附繕）「切勿逕
送上級法院」。
                                      書記官  林義盛
中    華    民    國    99    年    7     月    23    日

司法院資訊處製作；財團法人民間司法改革基金會備份。
